【裁判字號】    90,訴,226
【裁判日期】    900905
【裁判案由】    違反懲治走私條例
【裁判全文】
臺灣基隆地方法院刑事判決                            九十年度訴字第二二六號
    公  訴  人  臺灣基隆地方法院檢察署檢察官
    被      告  乙○○
右列被告因違反懲治走私條例案件，經檢察官提起公訴（八十九年度偵緝字第二八九
號），本院判決如左︰
    主  文
乙○○共同私運管制物品進口逾公告數額，累犯，處有期徒刑陸月。扣案之「大衛道
夫」牌未稅洋煙肆佰捌拾陸箱均沒收。
    事  實
一、乙○○前於民國八十六年間曾因違反麻醉藥品管理條例，經臺灣嘉義地方法院以
    八十六年易字第一二六二號判決判處有期徒刑三月確定，於八十六年十二月二十
    九執行完畢，竟仍不知悔改，與甲○○（另案為臺灣基隆地方法院檢察署通緝中
    ）及自稱「蔡吉堂」之不詳姓名成年男子共同基於走私行政院公告管制物品之犯
    意聯絡，先由乙○○提供自己國民身分證影本予「蔡吉堂」，再由乙○○於八十
    七年十二月十五日出面向不知情之高鴻行貿易有限公司實際負責人丁○○（原名
    高仁從，業經檢察官為不起訴處分）偽稱欲進口大陸製拜拜用香，而借得高鴻行
    貿易有限公司之出進口廠商登記卡，甲○○則透過不知情友人戊○○介紹，再由
    捷聖報關行業務己○○轉介乾坤報關行負責人丙○○，以乙○○充當貨主代為報
    關，申報進口貨名為大陸製拜拜用香之貨櫃一只（報單編號：ＡＷ／８８／０２
    ８６／００２４；櫃號：ＴＧＨＵ0000000），而於該貨櫃中另夾藏未申
    報「大衛道夫」（Daviddoff）牌未稅洋煙四百八十六箱（每箱二十五條、每條
    十包，完稅價格共新臺幣二百八十五萬六千七百八十二元），嗣於八十八年一月
    二十七日（起訴書誤載為二十九日），為基隆關稅局派員查驗貨櫃時查獲，並扣
    得上開乙○○與甲○○、「蔡吉堂」等人所共有且為犯罪所得之物。
二、案經法務部調查局航業海員調查處報告臺灣基隆地方法院檢察署檢察官偵查起訴
    。
    理  由
一、訊據被告乙○○固承認受「蔡吉堂」之託向高鴻行貿易有限公司實際負責人丁○○借用公司證照用以申辦進口大陸地區貨物，惟矢口否認涉有右揭走私犯行，辯
    稱係友人「蔡吉堂」於八十七年七、八月間請伊吃飯要伊幫忙進口拜拜用的香，
    要伊去找丁○○借牌，伊借到的資料都交給「蔡吉堂」，其餘的事情伊均不知情
    云云。經查：
  (一)被告辯稱係受「蔡吉堂」男子委託借牌，然被告於本院調查中自承伊現在找不到
    「蔡吉堂」，也不知道其真實年籍，甚至也不知道「蔡吉堂」是否為其真實姓名
    ，「蔡吉堂」係伊在八十二間在高雄打電動玩具時候認識的朋友，後來並沒有常
    常聯絡之情，顯見被告與「蔡吉堂」並非熟識，何以「蔡吉堂」於八十七年七、
    八月突然到嘉義表明要進口拜拜用香，被告竟未加質疑即慨允出借個人身分證影
    本？甚至代為出面向丁○○商借公司證照？被告係一具有常識之成年人，衡情若
    非與「蔡吉堂」有犯意聯絡或從中牟利，應無出借重要身分證件、甚且代為商借
    公司證照之理，足認被告供稱不知情之辯解，顯無可採。另被告雖未能提供任何
    足資證明確有「蔡吉堂」之人之證據或證據方法以供查證，自其供稱該人說話有
    廣東腔，名片上印有「香港永興堂蔘茸行」等情，核與卷附「中華民國臺灣地區
    入出境申請書」所示香港居民蔡吉堂（身分證號：Ｄ５９８２９１）之特徵大致
    相符，或堪認確有「蔡吉堂」之人存在，然被告供稱「蔡吉堂」係於八十七年七
    、八月間到嘉義找伊幫忙，顯與卷附香港居民「蔡吉堂」入出境查詢結果列印清
    單所載情形不符，顯見被告供稱單純受「蔡吉堂」請託借牌之辯解，應係臨訟編
    纂、刻意隱匿「蔡吉堂」行蹤及彼等間有犯意聯絡之飾詞，自不足採信。
  (二)被告雖辯稱伊從未離開嘉義地區，亦未從事拜拜用香之買賣業務，根本不認識共
    犯甲○○，是「蔡吉堂」要伊去找丁○○借牌云云，然證人丁○○於本院調查中
    證稱彼與被告是作買賣生意認識，彼是做中藥材生意，被告向彼購買檀香原料，
    已經認識好幾年，彼並不認識甲○○、「蔡吉堂」，大約是八十七年年底左右，
    被告表示有一批大陸的香要進口，要借彼公司的牌用（本院九十年八月九日訊問
    筆錄參照）等語，復有卷附被告親簽之切結書一紙可佐；而共犯甲○○亦於調查
    中自承其與被告係在二年前在高雄巿因被告向彼購買沈香而認識，則被告如無走
    私犯行，何須掩飾自己曾經從事買賣拜拜用香之事實？又何須否認自己認識共犯
    甲○○？且若本件走私與伊無關，又何須以自己名義出具切結書予丁○○？堪認
    被告與甲○○、「蔡吉堂」等人間確有犯意聯絡及行為分擔甚明。
  (三)被告另辯稱該批貨物報關事宜伊均不知情，然共犯甲○○於調查中供稱被告在八
    十七年七、八月間向彼詢問有無認識基隆地區報關行人員，說客戶在桃園，準備
    進一批香就近由基隆交給客戶，因此彼想到戊○○，就打電話給戊○○表示乙○○會主動與他連絡；證人戊○○於調查中證述：「八十八年元月中旬，甲○○打
    電話向我詢問有無認識在從事報關業務朋友，因他有一位姓林的朋友要進口一批
    香，我遂再打電話找到捷聖報關行己○○，經他同意辦理後，我打電話給甲○○
    並將己○○電話留給江，我就未再過問此事」；證人即捷聖報關行業務己○○則
    證稱：「我在八十八年一月中旬友人戊○○向我表示說有一姓江朋友要自大陸進
    口一批香，請我代辦報單手續，過一、二日有一自稱乙○○男子打電話與我聯繫
    ，將相關資料託計程車司機帶給我，我轉交給乾坤報關行辦理報關」、「我原先
    和乙○○商妥收取三千元報關費用」；乾坤報關行負責人丙○○則於本院調查中
    證稱係己○○介紹伊報關，伊有給己○○抽佣（本院九十年五月四日訊問筆錄參
    照）等語，諸此足認被告辯稱其對於借牌之後貨物報關事宜不知情之辯解，顯屬
    不實，自無可採。
  (四)此外，復有進口報單、裝箱單、高鴻行貿易有限公司出進口廠商登記卡、現場照
    片影本三張等存卷可佐，事證明確，被告犯行堪可認定，應依法論科。
二、按「私運管制物品進口﹑出口逾公告數額者，處七年以下有期徒刑，得併科新臺
    幣二十萬元以下罰金」、「第一項所稱管制物品及其數額，由行政院公告之」，
    懲治走私條例第二條第一項、第四項分別定有明文，行政院據此公告「管制物品
    項目及其數額」，共區分四大類管制進出口物品及其數額，其中管制進口物品包
    括：甲類管制進口項目係指槍械子彈、偽造變造有價證券及各類毒品；丙類管制
    進口項目包括一次私運外國菸、酒、彩券及匪偽物品之一項或數項，其總額由海
    關照緝獲時之完稅價格計算，超過新臺幣（下同）十萬元者（外幣按當時辦理外
    匯銀行買進價格折算）；丁類管制進口物品則就自淪陷區（即大陸地區）私運物
    品進入本國自由地區（即臺灣地區），其所私運之物品，以管制物品論，除屬於
    甲項及乙項之物品不限數額外，其餘以私運一項或數項，其總額由海關比照緝獲
    時之完稅價格計算，超過十萬元或重量達一千公斤者，以管制進出口物品論。查
    被告一次私運外國香煙之完稅價格為二百八十五萬六千七百八十二元，有卷附財
    政部基隆關稅局八十八年八月二十一日基普忠密字第八八二○○一六六號函可稽
    ，核其所為，係違反懲治走私條例第二條第一項私運管制物品進口逾公告數額之
    罪。被告與甲○○、「蔡吉堂」間有犯意聯絡及行為分擔，已如前述認定，應論
    以共同正犯。查被告前曾受如事實欄所載有期徒刑之執行，此有本院被告全國前
    案紀錄表附卷可考，其於有期徒刑執行完畢後五年以內，再犯本件最重本刑為有
    期徒刑以上之刑之罪，為累犯，應加重其刑。爰審酌被告時值青年，僅因謀圖小
    利竟鋌而走險，走私行為危害我國境內工商秩序，而私運貨物之完稅價格高達二
    百八十五萬六千七百八十二元，危害非輕，併其犯後態度等一切情狀，量處如主
    文所示之刑示懲。至扣案之「大衛道夫」牌未稅洋煙四百八十六箱（每箱二十五
    條、每條十包），為被告與共犯所有因走私犯罪所得之物，爰依刑法第三十八條
    第一項第三款之規定宣告沒收。
三、據上論斷，應依刑事訴訟法第二百九十九條第一項前段，懲治走私條例第二條第
    一項、第十一條，刑法第二十八條、第四十七條、第三十八條第一項第三款，判
    決如主文。
本案經檢察官黃士元到庭執行職務。
中      華      民      國    九十      年      九      月      五      日
               臺灣基隆地方法院刑事第二庭
                                      審判長法  官  邱 志 平
                                            法  官  蔡 岱 霖
                                            法  官  楊 皓 清
右正本證明與原本無異。
對於本件判決如有不服，應於收受送達後十日內，向本院提出上訴書狀，上訴於臺灣
高等法院，並按他造當事人之人數附具繕本。
                                            書記官  邱 李 和
中      華      民      國    九十      年      九      月      六      日
附錄論罪法條
懲治走私條例第二條第一項：
私運管制物品進口、出口逾公告數額者，處七年以下有期徒刑，得併科新台幣二十萬
元以下罰金。


司法院資訊處製作；財團法人民間司法改革基金會備份。
